【裁判字號】    92,訴,2175
【裁判日期】    921218
【裁判案由】    撤銷決議事件
【裁判全文】
臺灣高雄地方法院民事判決  九十二年度訴字第二一七五號
    原      告  甲○○
    被      告  新愛情花園大樓管理委員會
    法定代理人  乙○○
    訴訟代理人  顏宏斌律師
    複  代理人  莊雅寧      住.
右當事人間撤銷決議事件，本院於民國九十二年十二月四日言詞辯論終結，判決如左
：
    主      文
民國九十二年七月十三日召開之新愛情花園大樓區分所有權人會議所為之決議應予撤
銷。
訴訟費用由被告負擔。
    事      實
甲、原告方面：
一、聲明：如主文所示。
二、陳述：
（一）被告於民國九十二年六月二十一日召開新愛情花園大樓（以下簡稱本大樓）第
      二屆第七次管理委員會議，會中決議於同年七月十三日召開本大樓九十二年度
      區分所有權人會議（下稱系爭區分所有權人會議），並由訴外人即本大樓區分
      所有權人邱元亨及乙○○推選訴外人鄭雅玲為該會議之召集人，而此項推選未
      經上開推選人、鄭雅玲或被告依公寓大廈管理條例第二十五條第三項、同條例
      施行細則第八條之規定公告十日，鄭雅玲即於同年六月二十七日，以召集人名
      義發出開會通知，並於同年七月十三日召開會議，作成多項關涉全體區分所有
      權人利益之決議。又原告為本大樓區分所有權人，未出席該會議，該會議之召
      集程序既屬違法，原告自得類推適用民法第五十六條第一項之規定，於該會議
      決議後三個月內訴請撤銷決議。
（二）對於被告抗辯之陳述：
      本大樓規約第三條第一款關於區分所有權人會議召集人推選之規定，與上開條
      例第二十五條第三項之內容大致相同，且未就召集人之推選方法作何特別規範
      ，自應適用該條例施行細則第八條之補充規定。
三、證據：提出本大樓第二屆第七次管理委員會議紀錄、系爭區分所有權人會議紀錄
    、土地暨建物登記謄本、戶籍謄本及開會通知單各一件。
乙、被告方面：
一、聲明：原告之訴駁回。
二、陳述：
（一）鄭雅玲經本大樓區分所有權人邱元亨及乙○○二人推選為召集人，符合公寓大
      廈管理條例第二十五條第三項之規定，並無召集程序違背法令之情形。
（二）退步言之，縱令該推選程序有違上開規定，亦與本大樓規約第三條第一款所規
      範之推選程序相符，而本大樓規約第三條第一款既已就區分所有權人會議召集
      人之推選作特別規定，應優先於上開規定及同條例施行細則第八條之適用。且
      該施行細則第八條增設甚多同條例第二十五條所無之限制，有子法逾越母法之
      嫌，實無適用之餘地。
（三）本大樓第二屆管理委員會之組成，係由區分所有權人過半數出席選任而合法組
      織，而鄭雅玲係於九十二年六月二十一日管理委員會議中受推選為召集人，依
      私法自治原則，應為適法、有效。
三、證據：提出本大樓第二屆第七次管理委員會議紀錄、本大樓規約各一份。
    理      由
一、原告主張：鄭雅玲於九十二年六月二十一日經本大樓區分所有權人邱元亨及乙○
    ○推選為系爭區分所有權人會議召集人後，未依公寓大廈管理條例第二十五條第
    三項、同條例施行細則第八條之規定公告十日，即於同年六月二十七日，以召集
    人名義發出開會通知，並於同年七月十三日召開會議。原告為本大樓區分所有權
    人，未出席該會議，而該會議之召集程序違法，爰類推適用民法第五十六條第一
    項之規定，求為撤銷該會議所為之決議等語。
二、被告則以：鄭雅玲受推選為系爭區分所有權人會議之召集人，係符合公寓大廈管
    理條例第二十五條第三項之規定，縱令有違上開規定，亦符合本大樓規約第三條
    第一款之規定，而無不法可言；又上開條例施行細則第八條之規範內容增設該條
    例第二十五條所無之規定，有子法逾越母法之嫌等語，資為抗辯。
三、原告主張鄭雅玲於九十二年六月二十一日經邱元亨及乙○○推選為系爭區分所有
    權人會議之召集人後，未經十日公告程序，即於同年六月二十七日，以召集人名
    義送發開會通知，並於同年七月十三日召開會議；及原告為本大樓區分所有權人
    ，未出席該會議，暨其於九十二年八月七日提起本訴，係在該會議決議後三個月
    內等事實，業據提出本大樓第二屆第七次管理委員會議紀錄、開會通知單、系爭
    區分所有權人會議紀錄、土地暨建物登記謄本及戶籍謄本各一件為證，且為被告
    所不爭執，堪信為真。惟被告否認系爭區分所有權人會議之召集程序違法，並以
    前詞置辯，是以，本件應究明者，即在於系爭區分所有權人會議召集人之推選程
    序有無違背法令？茲析述本院之判斷如左：
（一）按總會之召集程序或決議方法，違反法令或章程時，社員得於決議後三個月內
      請求法院撤銷其決議，但出席社員，對召集程序或決議方法，未當場表示異議
      者，不在此限，民法第五十六條第一項定有明文。而公寓大廈管理條例對於區
      分所有權人會議之召集程序或決議方法違法時，究應如何處理，並無明文規定
      ，惟依區分所有權人團體係由區分所有權人集合而成之社員團體以觀，其性質
      猶如民法中之社團總會；又區分所有權人團體固非社團，無獨立之法人格，然
      依公寓大廈管理條例第三十四條、第三十五條第一項規定，管理委員會之職務
      之一即在執行區分所有權人會議決議之事項，且具有當事人能力。是故，為給
      予救濟途徑、便利紛爭之解決，應認區分所有權人會議如有召集程序或決議方
      法上之瑕疵，各區分所有權人得類推適用民法第五十六條之規定，以管理委員
      會為被告，提起撤銷區分所有權人會議決議之訴。從而，原告以本大樓管理委
      員會為被告提起本件撤銷決議之訴，於法尚無不合，先予敘明。
（二）次按，公寓大廈管理條例第二十五條第三項前段、第四項就區分所有權人會議
      召集人之產生方式，僅規定由區分所有權人「互推」，或申請由地方主管機關
      指定臨時召集人，或依規約相互輪流擔任，至新召集人選出為止，此觀之上開
      條項規定甚明，而未就「互推」之方法或程序予以規範。而上開條例施行細則
      第八條第一項、第二項定有：「本條例第二十五條第三項所定互推一人為召集
      人，除規約另有規定者外，應有區分所有權人二人以上之書面推選，經公告十
      日後生效；前項被推選人為數人或公告期間另有他人被推選時，以推選之區分
      所有權人人數較多者任之；人數相同時，以區分所有權比例合計較多者任之，
      新被推選人與原被推選人不為同一人時，公告日數應自新被推選人被推選之日
      起算」，足見該兩項係就上述未明確規範之「互推」方法、程序予以補充規定
      ，為使推舉人選明確，而要求以書面為之；為使其他區分所有權人有機會表達
      相關意見，而要求於任一人經書面推舉為召集人後，需經十日之公告期間，俾
      利其他區分所有權人考量是否另推人選，以競逐此一召集人資格，或不另為推
      選以表達贊成之意；並於有多位競逐人選時，明定何者擔任召集人，而未變更
      前開條例所定召集人之產生方式，亦未於區分所有權人「互推」召集人之情形
      ，加諸不合比例之限制，是並無子法逾越母法之問題。從而，本大樓區分所有
      權人會議召集人之推舉即應遵行上開施行細則所定之方法、程序，始屬合法。
      而鄭雅玲於九十二年六月二十一日經本大樓區分所有權人邱元亨、乙○○推舉
      為召集人後，未經十日之公告，即於同年六月二十七日以召集人名義發出開會
      通知，並於同年七月十三日召開會議，已如前述，顯未遵行前揭互推之方法及
      程序，堪認系爭區分所有權人會議之召集程序係屬違法。
（三）至被告辯稱：本件召集程序縱有違背上開規定，惟仍符合本大樓規約第三條第
      一款之規定，並無不法等語。按本大樓規約第三條第一款規定：「區分所有權
      人會議... 召集人由區分所有權人互推一人產生。召集人無法互推產生時，依
      區分所有權人名冊順序輪流擔任，或申請地方主管機關指定臨時召集人。輪值
      召集人違反召集義務時，區分所有權人得申請主管機關指定次順位區分所有權
      人任之」，足認本大樓規約關於召集人產生之方式，與公寓大廈管理條例第二
      十五條第三項前段、第四項規定之內容大致相同，就採「互推」方式推舉時，
      並未明定其方法及程序，則本大樓以「互推」方式推選召集人時，自應有上開
      施行細則補充規定之適用，而本件召集程予並未踐行前揭方法、程序，顯係違
      法，已如前述，是被告上開所辯要無可取。被告又抗辯：鄭雅玲係於本大樓管
      理委員會議中被推舉，而管理委員均經由區分所有權人過半數出席而選任出，
      依私法自治原則，應為適法、有效等語，惟無論依前揭條例、施行細則，或本
      大樓規約之規定，管理委員會並無逕行推舉召集人之權限，而上述召集人經推
      舉後需公告十日之規定，亦未設有任何例外排除之情況，故鄭雅玲縱係於本大
      樓管理委員會議中被推舉，亦無不經公告即當然生效之法源依據，是被告本部
      分所辯，亦無可採。
四、綜上所述，公寓大廈管理條例施行細則第八條第一項、第二項規定並無逾越該條
    例第二十五條第三項前段、第四項之規定，即便依本大樓規約第三條第一款規定
    ，就區分所有權人會議召集人以「互推」方式產生，亦有上開施行細則所定方法
    、程序之適用。而系爭區分所有權人會議之召集程序並未遵行上開方法、程序，
    係屬違反法令，原告為本大樓區分所有權人，未出席該會議，自得於該會議決議
    後三個月內，訴請撤銷該會議所為之決議。從而，原告依民法第五十六條第一項
    規定，求為撤銷系爭區分所有權人會議所為之決議，洵屬有據，應予准許。
五、本件事證已臻明確，兩造其餘攻擊防禦方法無礙勝負之判斷，爰不一一論述，併
    此敘明。
六、據上論結，本件原告之訴為有理由，依民事訴訟法第七十八條，判決如主文。
中      華      民      國    九十二    年    十二    月    十八        日
                                    臺灣高雄地方法院民事第一庭
~B法      官  甯  馨
右為正本係照原本作成。
如不服本判決，應於送達後廿日內，向本院提出上訴狀並表明上訴理由，如於本判決
宣示後送達前提起上訴者，應於判決送達後十日內補提上訴理由書（須附繕本）。
中      華      民      國    九十二    年    十二    月    十八        日
~B法院書記官  林麗文


司法院資訊處製作；財團法人民間司法改革基金會備份。
